臺灣雲林地方法院刑事判決　　　　　　　96年度簡上字第88號
上　訴　人　乙○○○
即　被　告
　　　　　　　　　　　號
上列上訴人即被告因傷害案件，不服本院斗六簡易庭中華民國96
年1 月31日95年度六簡字第589 號第一審刑事簡易判決（聲請簡
易判決處刑案號：95年度偵字第4740號），提起上訴，本院第二
審合議庭改依第一審通常訴訟程序判決如下：
    主  文
原判決撤銷。
乙○○○無罪。
    理  由
一、原聲請簡易判決處刑意旨略以：被告即上訴人乙○○○與甲
    ○因相鄰農地排水糾紛，於民國95年8 月11日下午3 時15分
    許，在雲林縣斗南鎮○○里○○段第433 地號土地上，發生
    爭執，竟各基於傷害之犯意，甲○徒手毆打乙○○○鼻子，
    致其受有鼻中隔前緣兩側裂傷、左姆指第一關節腫痛之傷害
    （業經本院於96年1 月31日以95年度六簡字第589 號判決判
    處拘役10日確定），被告則手持石綿瓦揮向甲○，甲○因以
    雙手回擋致遭破裂之石綿瓦片擊中右腳，並受有右小腿擦傷
    之傷害，因認被告涉犯刑法第277 條第1 項之傷害罪嫌等語
    。
二、證據能力之爭執：
  (一)按被告以外之人於審判外之言詞或書面陳述，除法律有規定
    者外，不得作為證據；又被告以外之人於檢察事務官、司法
    警察官或司法警察調查中所為之陳述，與審判中不符時，其
    先前之陳述具有較可信之特別情況，且為證明犯罪事實存否
    所必要者，得為證據，刑事訴訟法第159 條第1 項、第159
    條之2 分別定有明文。被告爭執甲○於警詢之陳述無證據能
    力，本院認甲○於警詢中之陳述屬審判外之陳述，又查無其
    他較可信之特別情況，即無前開傳聞例外規定之適用，其於
    警詢中之陳述自不具證據能力。惟證人甲○於警詢中之陳述
    ，仍得以之作為彈劾證據，用來爭執甲○陳述之證明力（參
    最高法院94年度臺上字第6811號判決意旨）。
  (二)按被告以外之人於偵查中向檢察官所為陳述，除顯有不可信
    之情況者外，得為證據，刑事訴訟法第159 條之1 第2 項定
    有明文。偵查中對被告以外之人（包括證人、鑑定人、告訴
    人、被害人及共同被告等）所為之偵查筆錄，或被告以外之
    人向檢察官所提之書面陳述，性質上均屬傳聞證據。惟現階
    段刑事訴訟法規定檢察官代表國家偵查犯罪、實施公訴，依
    法其有訊問被告、證人及鑑定人之權，證人、鑑定人且須具
    結，而實務運作時，檢察官偵查中向被告以外之人所取得之
    陳述，原則上均能遵守法律規定，不致違法取供，其可信度
    極高，職是，被告以外之人前於偵查中已具結而為證述，除
    反對該項供述得具有證據能力之一方，已釋明「顯有不可信
    之情況」之理由外，不宜以該證人未能於審判中接受他造之
    反對詰問為由，即遽指該證人於偵查中之陳述不具證據能力
    。經查，被告主張甲○於偵查中之證述屬審判外之陳述，無
    證據能力，惟未釋明該等筆錄有何不可信之特別情況，本院
    審酌甲○於偵查中係經具結而為證述，有證人結文1 紙在卷
    可憑（見偵查卷第13-1頁），且查無甲○於偵查中有何遭不
    法取供情事，依上說明，其於偵查中之證言，自有證據能力
    。
  (三)按被告以外之人於審判外之陳述雖不符刑事訴訟法第159 條
    之1 至之4 等4 條之規定，而經當事人於審判程序同意作為
    證據，法院審酌該言詞陳述或書面陳述作成時之情況，認為
    適當者，亦得為證據，刑事訴訟法第159 條之5 第1 項定有
    明文。被告於本院審理時對公訴人起訴認被告涉犯上開事實
    所憑之被告於警詢、偵查中之陳述、國立臺灣大學醫學院附
    設醫院雲林分院（下稱臺大醫院雲林分院）診斷證明書及照
    片等證據之證據能力均不爭執，同意使用作為認定事實之依
    據；本院復審酌上開文書、陳述作成時，較無人情施壓或干
    擾之情形，以之作為本件之證據亦屬適當，是上開文書、陳
    述均具有證據能力。
三、本院之判斷：
  (一)按犯罪事實應依證據認定之，無證據不得認定其犯罪事實；
    不能證明被告犯罪者，應諭知無罪之判決，刑事訴訟法第15
    4 條第2 項、第301 條第1 項前段定有明文。次按，為刑事
    訴訟上證明之資料，無論其為直接證據或間接證據，均須達
    於通常一般之人均不至於有所懷疑，而得確信其為真實之程
    度，始得據為有罪之認定，若其關於被告是否犯罪之證明未
    能達此程度，而有合理懷疑之存在，致使無從形成有罪之確
    信，根據「罪證有疑，利於被告」之證據法則，即不得遽為
    不利於被告之認定，此觀諸最高法院76年臺上字第4968號判
    例意旨自明。
  (二)公訴意旨認被告涉犯上開傷害罪嫌，係以被告坦承有於上開
    時、地與甲○發生爭執等語，核與證人甲○證述之情節一致
    ，且甲○指訴如何遭毆打之情形與臺大醫院雲林分院之診斷
    證明書所載傷勢相符，復有現場照片6 幀為主要論據。訊據
    上訴人即被告固坦承於上述時、地，確有因相鄰農地排水問
    題而與甲○發生爭執之事實，惟堅詞否認有何傷害犯行，辯
    稱：我根本扛不動那麼大塊的石綿瓦，如何持石綿瓦毆打甲
    ○；況且，甲○揮拳毆打我鼻樑後，我流鼻血、頭暈，不可
    能再打他，我連碰都沒有碰到他，並未傷害甲○等語。經查
    ：
  1.證人甲○於偵查中及本院均證稱：被告持石綿瓦打我，我以
    手抵擋，石綿瓦斷裂，落地後，砸到我的右腳等語（見偵查
    卷第10頁及本院卷第72頁），對照其於警詢中係陳稱：「我
    受傷是和乙○○○夫妻爭執中造成的，但是那位造成我的受
    傷，我不清楚」等語（見警卷第8 頁）。而甲○乃於95年8
    月28日接受警員詢問，顯較其嗣後於同年9 月27日在偵查中
    證述時，接近案發時間，是甲○於警詢時之記憶應較深刻清
    晰，惟依其於警詢中之陳述內容，反而不知所受之傷害係由
    何人所致，如何又能於案發後逾1 個月，突然明確知悉係由
    被告持石綿瓦所傷？明顯有違一般人之記憶常隨時間經過而
    淡忘之生活經驗，故執甲○於警詢中之陳述內容彈劾其於偵
    查中及本院之證詞，可認其證稱所受右小腿擦傷係由被告持
    石綿瓦所致一情，可信度不高。
  2.有關甲○如何受傷之情節，據其於偵查中及本院之證述，乃
    其以手阻擋被告所持向其毆擊之石綿瓦破裂而遭摔落之瓦片
    擊傷。再依其於本院證稱：李沈月娥當時所持之石綿瓦長約
    4 、5 臺尺，寬約1 臺尺等語（見本院卷第72頁反面、第73
    頁），佐以甲○證稱該只石綿瓦遭其以手抵擋後破裂，則被
    告當時持石綿瓦毆擊甲○之力道應該甚大，始能造成石綿瓦
    斷裂。然而，甲○之手部無傷乙節，亦據其於本院所自承（
    見本院卷第73頁），依此，甲○手部既未遭斷裂之石綿瓦割
    傷，亦無因重物毆擊所造成之傷害，則其所述以手抵擋石綿
    瓦之情節，自乏佐證，難以信憑；復參酌甲○於本院證稱其
    遭斷裂石綿瓦擊中之處為右「腳掌」（腳盤）（見本院卷第
    74頁），核與其經診斷係右「小腿」擦傷之傷勢不符，有臺
    大醫院雲林分院95年8 月28日臺大雲分醫診字第11313 號診
    斷證明書1 紙在卷可稽（見警卷第11頁），益證其證述有遭
    斷落之瓦片擊傷等情，顯與客觀事實不相吻合，亦無足逕採
    為對被告不利之認定。
  3.甲○固有於95年8 月28日前往臺大醫院雲林分院就醫，並經
    醫師診斷有「右小腿擦傷」之事實，業如前述，然其係在已
    知悉遭被告提起傷害告訴而經警通知需至派出所製作筆錄後
    ，始至醫院驗傷，業經甲○於本院證述明確（見本院卷第74
    頁反面），可認甲○乃專為因應被告之告訴，始前往醫院驗
    傷而取得診斷證明書，藉此對被告提出傷害告訴，並非因受
    有傷害而至醫院治療，其驗傷之動機及該傷勢確否為被告所
    致，確實令人懷疑；再者，甲○就醫時間距案發日之95年8
    月11日，已隔17日；參酌證人即當時為甲○看診之醫師丁○
    ○於本院證稱：一般傷口大約7 天就會癒合，老年人癒合情
    況稍慢一點，而甲○當時所受者為一般擦傷，傷口沒有特別
    問題，應該1 星期內會痊癒等語（見本院卷第80頁正、反面
    及第81頁）。據此，縱認甲○指訴遭被告所持之石綿瓦片摔
    落擦傷之情屬實，而以甲○當時約74歲之年齡，並自承未患
    有糖尿病（見本院卷第74頁反面），雖其傷口可能無法與一
    般人相仿而於7 天內癒合，但其既可延遲17日後方就醫，顯
    見傷勢並非嚴重，該傷口超過14天後仍存在可見，難認符合
    醫學知識及生活經驗，因而甲○於95年8 月28日驗傷時所存
    外觀得見之傷口，應在前7 天左右所受之傷害機率較大，如
    此即與被告無何關聯。
四、綜上所述，證人即告訴人甲○於偵查中及本院之證述存有上
    述多處瑕疵，且所舉診斷證明書上所載之右小腿擦傷，距案
    發時間已隔17日，核與一般傷害約7 天內即可癒合之情相悖
    ，尚難遽認該傷口係被告所為。此外，公訴人復未提出其他
    積極證據足供本院審認被告有何傷害犯行，不能證明被告犯
    罪，自應由本院為被告無罪判決之諭知。
五、按檢察官聲請以簡易判決處刑之案件，經法院認為有第451
    條之1 第4 項但書之情形者，應適用通常訴訟程序審判之，
    刑事訴訟法第452 條定有明文；且對於簡易判決之上訴，準
    用刑訴法第3 編第1 章及第2 章之規定，管轄第二審之地方
    法院合議庭受理簡易判決上訴案件，應依通常程序審理。其
    認案件有刑訴法第452 條之情形者，應撤銷原判決，逕依通
    常程序為第一審判決，法院辦理刑事訴訟簡易程序案件應行
    注意事項第14項亦有明文。本案檢察官就被告涉犯傷害罪嫌
    聲請以簡易判決處刑，經本院審理後，認應諭知無罪之判決
    ，已如前述，致有刑事訴訟法第451 條之1 第4 項但書第3
    款之情形，依前揭規定，此部分應由本院合議庭逕依通常程
    序審理後，自為第一審判決，附此敘明。
據上論斷，應依刑事訴訟法第455 條之1 第1 項、第3 項、第45
2 條、第369 條第1 項前段、第364 條、第301 條第1 項，判決
如主文。
本案經檢察官丙○○到庭執行職務。
中　　華　　民　　國　　96　　年　　8 　　月　　8 　　日
                  刑事第四庭  審判長法  官  吳福森
                                    法  官  李秋瑩
                                    法  官  曾鴻文
以上正本證明與原本無異。
如不服本判決，應於判決收受後10日內，向本院提出上訴狀（須
附繕本）。
                                    書記官  顏錦清
中　　華　　民　　國　　96　　年　　8 　　月　　8 　　日
